【裁判字號】    97,交訴,76
【裁判日期】    970721
【裁判案由】    公共危險等
【裁判全文】
臺灣彰化地方法院刑事判決              97年度交訴字第76號
公  訴  人  臺灣彰化地方法院檢察署檢察官
被      告  丙○○
                    （另案在臺灣臺中監獄執行中）
上列被告因公共危險等案件，經檢察官提起公訴（97年度偵字第
3184號），本院依簡式審判程序，判決如下：
    主    文
丙○○因過失傷害人致重傷，處有期徒刑陸月；又駕駛動力交通
工具肇事，致人受傷而逃逸，累犯，處有期徒刑捌月。應執行有
期徒刑壹年。
    事    實
一、丙○○前因施用第一級、第二級毒品案件，經本院於民國（
    下同）94年11月21日，以94年度訴字第1548號判決判處有期
    徒刑9 月、6 月，應執行有期徒刑1 年2 月確定，經入監執
    行後，於96年除被告所犯為死刑、無期徒刑、最輕本刑為3
    年以上有期徒刑之罪或高等法院管轄第一審案件者外，於前
    條第1 項程序進行中，被告先就被訴事實為有罪之陳述時，
    審判長得告知被告簡式審判程序之旨，並聽取當事人、代理
    人、辯護人及輔佐人之意見後，裁定進行簡式審判程序，刑
    事訴訟法第27 3條之1 第1 項、第284 條之1 分別定有明文
    。本件被告陳冠樺所涉係死刑、無期徒刑、最輕本刑為3 年
    以上有期徒刑之罪或高等法院管轄第一審案件以外之罪，並
    於本院行準備程序時就被訴事實為有罪之陳述，本院合議庭
    依前揭規定，經評議結果，裁定改由受命法官獨任行簡式審
    判程序，合先敘明。5 月29日因縮刑期滿執行完畢。詎仍不
    知悛悔，於97 年1月18日上午，騎乘不知情之丁○○所有之
    車牌號碼IWH-872 號重型機車，沿彰化縣芳苑鄉○○村○○
    路○○段631 巷由西往東方向行駛，迨當日上午7 時40分許
    ，駛至該巷12號前時，本應注意車前狀況及駕駛車輛不得超
    速行駛，並隨時採取必要之安全措施，且依當時天候晴、有
    晨光、路面鋪設柏油、乾燥無缺陷、無障礙物、視距良好，
    依其智識能力並無不能注意之情事，其竟疏未注意車前狀況
    ，亦未減速慢行，而以超過每小時60公里之速度超速騎車，
    過失撞擊正巧穿越前開馬路之行人甲○○，致甲○○受有頭
    部外傷合併蜘蛛膜下腔出血、腦室內出血、左側脛骨及腓骨
    骨折、急性呼吸衰竭等重傷害。丙○○騎乘上開屬於動力交
    通工具之機車致甲○○受傷後，竟未下車查看甲○○之傷勢
    並緊急將傷者送醫，反而另基於肇事逃逸之犯意，迅速駕駛
    前揭重型機車逃離現場，嗣為警循線查獲，始悉上情。
二、案經甲○○之配偶陳瓊花訴請彰化縣警察局芳分局報請臺灣
    彰化地方法院檢察署檢察官偵查起訴。
    理    由
一、除被告所犯為死刑、無期徒刑、最輕本刑為3 年以上有期徒
    刑之罪或高等法院管轄第一審案件者外，於前條第1 項程序
    進行中，被告先就被訴事實為有罪之陳述時，審判長得告知
    被告簡式審判程序之旨，並聽取當事人、代理人、辯護人及
    輔佐人之意見後，裁定進行簡式審判程序，刑事訴訟法第27
    3 條之1 第1 項、第284 條之1 分別定有明文。本件被告丙
    ○○所涉係死刑、無期徒刑、最輕本刑為3 年以上有期徒刑
    之罪或高等法院管轄第一審案件以外之罪，並於本院行準備
    程序時就被訴事實為有罪之陳述，本院合議庭依前揭規定，
    經評議結果，裁定改由受命法官獨任行簡式審判程序，合先
    敘明。
二、上揭事實，業據被告丙○○於本院準備程序及審理中坦承不
    諱（見本院97年度交訴字第76號卷第41、42、73、74、79、
    80頁），且查：
（一）核與證人即被害人甲○○之子乙○○於警詢、偵訊中，證
      人即被告之父丁○○於警詢中證述之情節相符（見彰化縣
      警察局芳苑分局芳警分偵字第0970005544號卷第3-8 頁，
      臺灣彰化地方法院檢察署97年度偵字第3184號卷第5 頁）
      ，此外，復有車籍查詢基本資料詳細畫面、童綜合醫療社
      團法人童綜合醫院97年1 月24日一般診斷書、97年6 月20
      日（97）童綜醫字第0735號函、財團法人彰化基督教醫院
      二林分院97 年3 月21日彰衛院字第134 號診斷書、97年6
      月20日97彰基二字第097060029 號函、童綜合醫療社團法
      人童綜合醫院道路交通事故現場圖、調查報告表（一）（
      二）、談話紀錄表、現場照片8 張、舉發違反道路交通管
      理事件通知單等件在卷可稽（見彰化縣警察局芳苑分局芳
      警分偵字第0970005544號卷第17-19 、22-28 、31、32頁
      ，本院97年度交訴字第76號卷第52、55頁），堪認屬實。
（二）按道路交通管理處罰條例之車輛，係指在道路上以原動機
      行駛之汽車（包括機器腳踏車）或以人力、獸力行駛之車
      輛，道路交通管理處罰條例第3 條第8 款定有明文；又汽
      車行駛時，駕駛人應注意車前狀況，並隨時採取必要之安
      全措施，道路交通安全規則第94條第3 項訂有明文。被告
      為領有普通小客車駕駛執照之人，有證號查詢汽車駕駛人
      資料列印1 紙附卷可憑（見本院97年度交訴字第76號卷第
      71-1頁），騎車時，自應注意上述道路交通安全規定，且
      依當時情況，天候晴、有晨光、路面鋪設柏油、乾燥無缺
      陷、無障礙物、視距良好，依其智識能力並無不能注意之
      情事，其竟疏未注意車前狀況，亦未減速慢行，而以超過
      每小時60公里之速度超速騎車，有道路交通事故調查報告
      表（一）、（二）在卷可按（見彰化縣警察局芳苑分局芳
      警分偵字第0970005544號卷第23、24頁），以致肇事，被
      告之駕車行為，應有過失無訛。再被害人甲○○因上揭車
      禍所致之傷害，經本院函詢被害人原治療之醫院後，認被
      害人神智為無意識、左下肢傷口癒合不佳、左側偏離，所
      受屬重大難治之重傷害，有童綜合醫療社團法人童綜合醫
      院97年6 月20日（97）童醫字第0735號函、財團法人彰化
      基督教醫院二林分院97年6 月20日97彰基二字第09706002
      9 號函各1 份在卷可考（見本院97年度交訴字第76號卷第
      52、55頁），且為被告所不爭執（見本院97年度交訴字第
      76號卷第80頁），亦堪採信。本件被害人之受有重傷既因
      被告之過失所致，被告過失駕駛之行為，與被害人受有頭
      部外傷合併蜘蛛膜下腔出血、腦室內出血、左側脛骨及腓
      骨骨折、急性呼吸衰竭等重傷害間，自具有相當因果關係
      無疑。
（三）次按汽車駕駛人駕駛汽車肇事致人受傷或死亡，應即採取
      救護或其他必要措施，並向警察機關報告，不得駛離或逃
      逸，道路交通管理處罰條例第62條第3 項載有明文；且刑
      法第185 條之4 之肇事逃逸罪，並不以被害人為無自救能
      力為必要，其立法目的在促使駕駛人於肇事後能對被害人
      即時救護，以減少死傷。再按道路交通事故之發生，常非
      於己之鄰親家里，時有告救不能情事，乃科以肇事者須即
      採取救護或其他必要措施，並向警察機關報告之法定義務
      ，以防因就醫延誤致生無謂傷亡，並俾得通知傷亡者家屬
      到場，以明責任，是凡肇事人於行車肇事致人受傷或死亡
      ，未即採取救護或其他必要措施，並向警察機關報告，即
      駕車逃逸者，均應依該規定處罰，至其嗣後是否受刑事訴
      追及已否與被害人達成民事和解，賠償損失，對其應受處
      罰乙節，並不生影響。職是之故，汽車駕駛人駕駛汽車肇
      事，不論其責任之歸屬為何，即有義務留在肇事現場，採
      取救護或其他必要措施，並向警察機關報告，以維護他人
      之生命與其他用路人之交通安全。是該罪之成立祇以行為
      人有駕駛動力交通工具肇事，致人死傷而逃逸之事實為已
      足（最高法院92年度臺上字第4468號刑事判決意旨參照）
      。本件被告對被害人當場受有傷害之情況已有認識，然於
      肇事後並未採取救護或其他必要之措施，且未向警察機關
      報告即逕行駕車駛離現場，其肇事逃逸乙情已甚灼然。綜
      上，足認本件事證明確，被告過失致重傷害及肇事逃逸之
      犯行洵堪認定，應予依法論科。
三、核被告丙○○所為，係犯刑法第284 條第1 項後段之過失致
    重傷罪、第185 條之4 駕駛動力交通工具肇事致人受傷而逃
    逸罪。起訴意旨認被告係涉犯刑法第284 條第1 項前段過失
    傷害罪，尚有未洽，惟因基本社會事實同一，爰依法變更起
    訴法條為刑法第284 條第1 項後段之過失致重傷罪，並仍依
    法予以審理。被告所犯前開2 罪間，犯意各別，行為互殊，
    應予分論併罰。又被告前因施用第一級、第二級毒品案件，
    經本院於94年11月21日，以94年度訴字第1548號判決判處有
    期徒刑9 月、6 月，應執行有期徒刑1 年2 月確定，經入監
    執行後，於96年5 月29日因縮刑期滿執行完畢，此有臺灣高
    等法院被告前案紀錄表及臺灣彰化地方法院檢察署刑案資料
    查註紀錄表各1 份在卷可憑，其於受有期徒刑執行完畢後，
    5 年以內故意再犯本件有期徒刑以上之駕駛動力交通工具肇
    事致人受傷而逃逸罪，為累犯，應依刑法第47條第1 項規定
    ，就其所犯駕駛動力交通工具肇事致人受傷而逃逸罪，加重
    其刑。爰審酌被告素行非佳，肇事逃逸之動機、手段，及因
    疏未遵守道路交通安全規則而肇事，侵害被害人之身體法益
    非微，且肇事後猶駕車逃逸，置被害人受重傷於不顧，惡性
    非輕，迄今又未與被害人家屬達成和解，暨考量被告自始坦
    承一切犯行、頗具悔意等一切情狀，分別量處如主文所示之
    刑，並定其應執行之刑。
據上論斷，應依刑事訴訟法第273 條之1 第1 項、第299 條第1
項前段、第300 條，刑法第185 條之4 、第284 條第1 項後段、
第47條第1 項、第51條第5 款，刑法施行法第1 條之1 第1 項、
第2 項前段，判決如主文。
本案經檢察官莊佳瑋到庭執行職務。
中    華    民    國    97    年    7     月    21    日
                        交通法庭      法  官  林秉暉
以上正本證明與原本無異。
如不服本判決，應於判決送達後10日內，向本院提出上訴書狀，
上訴書狀應「敘述具體上訴理由」，並按他造當事人之人數附繕
本。「切勿逕送上級法院」。
。告訴人或被害人對於判決如有不服具備理由請求檢察官上訴者
，其上訴期間之計算係以檢察官收受判決正本之日期為準。
中    華    民    國    97    年    7     月    24    日
                                      書記官  張清秀
【附錄本案判決論罪科刑法條全文】：
中華民國刑法第284條
因過失傷害人者，處6 月以下有期徒刑、拘役或500 元以下罰金
，致重傷者，處1 年以下有期徒刑、拘役或500 元以下罰金。
從事業務之人，因業務上之過失傷害人者，處1 年以下有期徒刑
、拘役或1,000 元以下罰金，致重傷者，處3 年以下有期徒刑、
拘役或2,000 元以下罰金。
中華民國刑法第185條之4
駕駛動力交通工具肇事，致人死傷而逃逸者，處 6 月以上 5 年
以下有期徒刑。


司法院資訊處製作；財團法人民間司法改革基金會備份。
